最高法院刑事判決　　　　　　　　　　　　　　　九十三年度台上字第五五八五號
　　上　訴　人　台灣高等法院台南分院檢察署檢察官
　　被　　　告　甲○○
右上訴人因遺棄案件，不服台灣高等法院台南分院中華民國九十一年一月二日第二審
判決（九十年度交上訴字第一五六九號，起訴案號：台灣嘉義地方法院檢察署九十年
度偵字第一七四五號），提起上訴，本院判決如左：
    主  文
上訴駁回。
    理  由
按刑事訴訟法第三百七十七條規定，上訴於第三審法院，非以判決違背法令為理由，
不得為之。是提起第三審上訴，應以原判決違背法令為理由，係屬法定要件。如果上
訴理由書狀並未依據卷內訴訟資料，具體指摘原判決不適用何種法則或如何適用不當
，或所指摘原判決違法情事，顯與法律規定得為第三審上訴理由之違法情形，不相適
合時，均應認其上訴為違背法律上之程式，予以駁回。本件檢察官上訴意旨略稱：刑
法第二百八十五條之四駕駛動力交通工具肇事致人死傷而逃逸罪，祇以行為人有駕駛
動力交通工具肇事，致人死傷而逃逸之事實為已足，並不以被害人為無自救力之人為
必要，其犯罪構成要件較同法第二百九十四條第一項遺棄罪為寬，法定刑度係參考後
者而定，立法目的，似有意將駕駛動力交通工具肇事致人受傷而逃逸行為之處罰，以
前者之規定取代後者之意，且就肇事致人死亡而逃逸者，亦依該罪科以刑責，俾促使
駕駛人於肇事後能對被害人即時救護，以減少死傷。則在駕駛動力交通工具肇事，致
人受傷，使陷於無自救力而逃逸之情形，刑法第一百八十五條之四係為同法第二百九
十四條第一項之特別規定，應優先適用，原判決認遺棄罪與駕駛動力交通工具肇事，
致人於傷而逃逸罪係屬一行為觸犯二罪名之想像競合犯，從情節較重之遺棄罪處斷，
適用法則顯有未當云云。
惟查：刑法第二百九十四條第一項之遺棄罪，必須被害人為無自救力之人，行為人又
知被害人係屬無自救力之人，而積極遺棄之，或消極不為其生存所必要之扶助、養育
或保護者始足當之，換言之，以行為人主觀上有遺棄無自救力之人之犯罪故意為前提
，犯罪主體亦不以駕駛動力交通工具肇事，致人死傷而逃逸之人為限，如非對絕無自
救力之人為積極或消極之遺棄行為，即不成立本罪；與刑法第一百八十五條之四之罪
，其犯罪主體限於駕駛動力交通工具肇事致人死傷而逃逸者，且祇以行為人有駕駛動
力交通工具，致人死傷而逃逸之事實為已足，並不以被害人必為無自救力之人，無自
行維持生存所必要之能力為必要，且所保護之法益，前者為個人之生命、身體安全，
與後者係為促使駕駛人於肇事後能對被害人即時救護，以減少死傷，側重社會公共安
全之維護，亦屬有間，二者並非特別法與普通法關係，故如一駕駛動力交通工具肇事
，致人死傷而逃逸行為，同時符合上開二罪之犯罪構成要件時，即應成立一行為觸犯
二罪名之想像競合犯。準此，本件被告甲○○駕車肇事，致被害人徐陳月照受傷，成
為無自救力之人後，未下車察看救護，逕行駕車逃逸之一個行為，自屬同時觸犯上開
二罪名，原審依想像競合犯論處，並無不合。檢察官上訴意旨指刑法第一百八十五條
之四為同法第二百九十四條第一項之特別規定，非想像競合犯云云，指摘原判決不當
，對此一法律適用之顯然誤會，仍非適法之第三審上訴理由，其上訴違背法律上之程
式，應予駁回。
據上論結，應依刑事訴訟法第三百九十五條前段，判決如主文。
中　　　華　　　民　　　國　　九十三　　年　　　十　　　月　　二十八　　日
                              最高法院刑事第十一庭
                                  審判長法官  張　淳　淙
                                        法官  謝　俊　雄
                                        法官  蘇　振　堂
                                        法官  張　春　福
                                        法官  呂　丹　玉
      右正本證明與原本無異
                                              書  記  官
中　　　華　　　民　　　國　　九十三　　年　　 十一 　　月　　　三　　　日
                                                                        Ｑ
